【裁判字號】    89,交聲,599
【裁判日期】    900919
【裁判案由】    違反道路交通管理處罰條例聲明異議
【裁判全文】
臺灣臺北地方法院交通事件裁定                    八十九年度交聲字第五九九號
    異議人即
    受處分人  甲○○
右列受處分人因違反道路交通管理處罰條例案件，對於臺北市交通事件裁決所中華民
國八十九年九月廿七日所為之處分( 原處分案號：北市裁三字第駕裁00-000000 號 )
聲明異議，本院裁定如左：
        主      文
原處分撤銷。
甲○○汽車駕駛人，行經有燈光號誌管制之交岔路口闖紅燈，處新臺幣壹仟捌佰元罰
鍰，並記違規點數點。
        理      由
一、按汽車駕駛人駕駛汽車，應遵守道路交通標誌、標線、號誌之指示，「道路交通
    安全規則」第九十條前段定有明文。「道路交通標誌標線號誌設置規則」第二百
    零六條第五款第一目規定「圓形紅燈」之行車管制號誌係表示禁止車輛通行，不
    得超越停止線或進入路口，如汽車駕駛人，駕車行經有燈光號誌管制之交岔路口
    闖紅燈者，處新臺幣一千八百元以上三千六百元以下( 即銀元六百元以上一千二
    百元以下 )罰鍰並記違規點數三點，修正前「道路交通管理處罰條例」第五十三
    條及第六十三條第一項第三款亦有處罰規定。(按 「道路交通管理處罰條例」第
    五十三條雖於九十年一月十七日總統令修正公布，提高罰鍰金額為新臺幣一千八
    百元以上五千四百元以下，並自同年六月一日起施行，惟因交通違規裁罰案件之
    性質，係道路交通主管機關本於職權就個別交通違規行為所為裁罰之決定而對外
    直接發生法律效果之單方行政行為，按實體從舊程序從新原則，本件仍應適用行
    為時即修正前之「道路交通管理處罰條例」，併此敘明，行政法院五十六年度判
    字第八十一號判例參照 )。
二、本件受處分人即異議人甲○○於八十七年七月十六日晚十一時廿五分許，駕駛一
    輛車牌BQ-0125 號自用小客車，沿臺北市○○區○○路由北往南方向行駛，途經
    試院路、木柵路設有燈光號誌管制交岔路口，明知其面對遵行方向( 試院路口 )
    之號誌係禁止車輛通行，不得超越停止線或進入路口之「圓形紅燈」行車管制號
    誌，竟不遵守該行車管制號誌之指示，逕自駕車闖紅燈超越停止線進入路口並右
    轉木柵路行駛，為臺北市政府警察局文山第一分局復興派出所巡官兼主管吳新竹
    率同員警歐家興一同攔停制止，以其有違反行為時「道路交通管理處罰條例」第
    五十三條規定之行為而當場掣單( 北市警交(87)Ａ字第260615號 )舉發並指定應
    到案日期( 八十七年七月卅一日 )交受處分人收受( 該紙舉發違規通知單製作日
    期原先誤載：八十七年七月六日，嗣經原處分機關依「違反道路交通管理事件統
    一裁罰標準及處理細則」第三十一條規定協調舉發單位補正為：八十七年七月十
    六日 )。受處分人於同年月廿九日( 即指定應到案日期前 )向原處分機關提出申
    訴。原處分機關請舉發單位調查結果，仍認受處分人確有前揭違規行為，原處分
    機關乃於八十九年九月廿七日依「道路交通管理處罰條例」第五十三條及第六十
    三條第一項第三款( 移送書誤載：第一款 )規定，逕行從重裁處新臺幣三千六百
    元罰鍰並記違規點數三點。
三、訊據受處分人甲○○固不否認其於前揭時地駕駛車牌BQ-0125 號自用小客車闖紅
    燈右轉木柵路為警攔停之事實，惟矢口否認其有違反「道路交通管理處罰條例」
    規定之行為，辯稱略以「我僅是提前右轉，我駕車自試院路右轉木柵路時，木柵
    路之號誌燈已變為黃燈，就差二秒鐘，我就提前右轉。我是自己停車而不是警察
    攔停的，我未向警察求情」云云。經查：右揭事實，業據受處分人供承不諱，核
    與證人( 舉發員警 )吳新竹及歐家興二人於本院調查中到庭具結證述情節相符，
    載明筆錄在卷可稽。縱然舉發違規通知單製作日期誤載「八十七年七月六日」，
    但僅係掣單員警吳新竹筆誤，且業經其更正並蓋章確認，與受處分人闖紅燈違規
    駕駛行為無涉。原處分機關依「道路交通管理處罰條例」第五十三條及第六十三
    條第一項第三款規定裁處新臺幣三千六百元罰鍰並記違規點數三點，固非無見。
    惟查受處分人向原處分機關初次申訴日期「八十七年七月廿九日」，有申訴書一
    紙在卷，是其既在指定應到案日期「八十七年七月卅一日」前到案申訴，原處分
    機關遽以高額裁罰，顯有不當。本件聲明異議雖無理由，原處分既有前述可議，
    本院自無從維持而應予撤銷，並另依行為時「道路交通管理處罰條例」第五十三
    條及第六十三條第一項第三款規定，從輕裁處新臺幣一千八百元罰鍰並記違規點
    數三點，以資適法。
據上論斷，應依道路交通案件處理辦法第二十條前段，裁定如主文。
中      華      民      國    九    十    年      九      月    十九    日
                          臺灣臺北地方法院交通法庭
                                  法  官  鍾      華
右正本證明與原本無異。
如不服本裁定，應於裁定送達後五日內向本院提出抗告狀。
                                  書記官  黃  繡  琴
中      華      民      國  九    十    年      九      月    十九    日


司法院資訊處製作；財團法人民間司法改革基金會備份。
